臺北高等行政法院判決
　　　　　　　　　　　　　　　　　　 93年度訴字第02922號
　　　　　　　　　　　　　　　.
原　　　告　協展人力仲介有限公司
代　表　人　甲○○
被　　　告　行政院勞工委員會
代　表　人　陳菊（主任委員）住同上
訴訟代理人　丙○○
　　　　　　乙○○
　　　　　　丁○○
上列當事人間因就業服務法事件，原告不服行政院中華民國93年
7月5日院臺訴字第0930086009號訴願決定，提起行政訴訟。本院
判決如下：
    主  文
原告之訴駁回。
訴訟費用由原告負擔。
    事  實
一、事實概要：
    原告係經許可之私立就業服務機構，被告機關以其接受委任
    辦理許金環外勞申請案件，提供不實之受監護人許爵診斷證
    明文件，申請重新招募外籍家庭監護工，經彰化縣政府92年
    10月8日府勞就字第0920190485號處分書以原告違反行為時就
    業服務法第40條第8款規定，依同法第65條第1項規定處以罰
    鍰新臺幣（以下同）30萬元，乃依同法第69條第1款規定，以
    93年2月27日勞職外字第0930202005A號函停止其從事就業服
    務業務全部營業1年（自93年4月1日起至94年3月31日止；嗣
    更正為自93年9月16日起至94年9月15日止）。原告不服，提
    起訴願，遭決定駁回，遂提起本件行政訴訟。
二、兩造聲明：
　　(一)原告聲明求為判決：撤銷原處分、訴願決定及彰化縣政府
                        府勞就字第0920190485號處分。
　　(二)被告聲明求為判決：1.駁回原告之訴。
                        2.訴訟費用由原告負擔。
三、兩造之爭點：被告機關以原告違反就業服務法第40條第8款規
    定，乃依同法第69條第1款規定，停止其從事就業服務業務全
    部營業1年，是否適法？
　　(一)原告主張之理由：
      1.依據行政訴訟法第4條之規定：人民因中央或地方機關
        之違法行政處分，認為損害其權利或法律上之利益，經
        依訴願法提起訴願而不服其決定，或提起訴願逾3個月
        不為決定，或延長訴願決定期間逾2個月不為決定者，
        得向高等行政法院提起撤銷訴訟。逾越權限或濫用權力
        之行政處分，以違法論。原告以外之利害關係人，認為
        第1項訴願決定，損害其權利或法律上之利益者，得向
        高等行政法院提起撤銷訴訟。
      2.惟按，人民違反法律上之義務而應受行政罰之行為，應
        以故意或過失為其責任條件。又應受行政罰之行為，如
        僅須違反禁止規定或作為義務，而不以發生損害或危險
        為其要件者，故應推定為有過失，惟行為人如能舉證證
        明自己無過失時，即不應加以處罰。大法官釋字第275
        號解釋意旨甚明。又按犯罪事實應依證據認定之，無證
        據不得推定犯罪事實，刑事訴訟法第154條定有明文；
        而認定不利於原告之事實須依積極證據，苟積極證據不
        足為不利於原告事實之認定時，即應為有利於原告之認
        定，更不必有何有利之證據；另刑事訴訟法上所謂認定
        犯罪事實之證據，係指足以認定原告確有犯罪行為之積
        極證據而言，該項證據自須適合於原告犯罪事實之認定
        ，始得採為斷罪資料；又按處分機關之處分，係以使原
        告受處分訴追為目的，是其陳述是否與事實相符，仍應
        調查其他證據以資審認，最高法院30年上字第816號判
        例、29年上字第3103號判例、52年台上字第1300號判例
        分別著有明文。查原告最初接受許金環之委任時，許金
        環曾交付彰化縣百川醫院之診斷證明書給原告，惟因此
        醫院已被取消開立資格，而無法向被告單位提出申請，
        但可證明受照顧人確實有資格申請外籍監護工；據92年
        5月28日許金環於彰化縣政府勞工局之談話紀錄稱，其
        係委託原告之業務人員許景坤申辦外籍監護工；原告之
        業務人員許景坤亦於同年6月16日之談話紀錄稱「該診
        斷書是由1位朋友（趙映秋）介紹1位許傑偉代為處理，
        因本公司在北部，許傑偉告知可以南下代為處理。於是
        就委託許傑偉，之後許傑偉就給予我1張診斷證明書，
        經公司交予行政院勞工委員會辦理申請家庭外籍監護工
        。」等語，應可認定原告並不知情。且因政府並未明訂
        如何檢驗，亦未明訂須檢驗繳交文件之正本或影本，原
        告無法驗證文件之真偽終非故意之行為，況且若未向開
        立機關實質查證，一般民眾實無經驗與能力辨識，實難
        僅由前開文件發現其真偽，而法律又未規定原告於申辦
        案件時需先向各機關查核文件屬實，始可辦理，原告訴
        稱已盡注意義務，並無過失，應足採信；復查無其他事
        證，足認原告有故意或過失之可歸責事由，被告逕依就
        業服務法予以裁罰停業一年，揆諸前揭大法官解釋意旨
        ，自有未合。
  　(二)被告主張之理由：
      1.按依本法第40條第8款規定，私立就業服務機構及其從
        業人員從事就業服務業務，不得有下列情事：八、接受
        委任辦理聘僱外國人之申請許可、招募、引進或管理事
        項，提供不實資料或健康檢查檢體。本法第69條第1款
        規定，私立就業服務機構有下列情事之一者，由主管機
        關處1年以下停業處分：一、違反第40條第4款至第6款
        、第8款或第45條規定。查本案原告接受雇主許金環委
        任，提供受監護人許爵之醫院診斷證明書（參原處分卷
        第67頁至第69頁）於91年11月19日向被告申請外籍家庭
        監護工之招募許可（參原處分卷第66頁），惟經被告所
        屬職業訓練局於92年3月4日以職外字第092003927號函
        函請檢查醫院，即財團法人天主教若瑟醫院查證，經該
        院於92年3月12日以若瑟事字第0319號函確認該診斷證
        明書非該院所開具（參原處分卷第65頁），足證原告接
        受委任，提供偽造之受監護病患診斷證明書向被告提出
        招募許可之申請，其申請文件既有不實之情形，則被告
        依本法第40條第8款、第69條第1款規定及「私立就業服
        務機構違反就業服務法停業及廢止設立許可案件處理程
        序及裁量基準」（參原處分卷第47頁）規定，處原告停
        止從事就業服務業務全部營業1年處分於法並無不符。
      2.原告接受雇主許金環之委任辦理外勞申請案件，並檢具
        財團法人天主教若瑟醫院開立之受監護人診斷證明書（
        參原處分卷第67頁至第69頁）向被告申請聘僱外籍監護
        工，此有許金環聘僱外籍勞工申請書可稽（參原處分卷
        第66頁）。惟經財團法人天主教若瑟醫院查證，診斷證
        明書非該院所開具（參原處分卷第65頁）。復經彰化縣
        政府查處，雇主許金環於談話紀錄中指稱，「（問：你
        本次所申請之外籍監護工是委託誰辦理？…）答：我是
        委託協展人力的許景坤先生」「（問：你是否有提供受
        監護人的相關身分證明文件予協展人力仲介有限公司）
        答：這次的聘僱我並未提供給仲介任何資料」（參處分
        卷第56頁至第58頁）。原告之業務員許景坤亦自承：「
        該診斷證明書是經由一位朋友介紹一位許先生，因本公
        司在北部，該先生告知可以南下來代為辦理。於是就委
        託他代為辦理，之後該先生就給予我一張診斷證明書」
        （參原處分卷第52頁）。財團法人天主教若瑟醫院稱「
        病患許爵於91年10月29日初診掛號，但並未看診，無就
        醫資料，亦無開立之診斷證明書影本存查。」據上，可
        知原告在受監護人並未至檢查醫院健檢之情況下，透過
        第三人取得診斷證明。另查受監護人之診斷證明書如係
        經指定合格醫院所開具，自應有該項費用之收據可供查
        證，顯見原告對於受任之外勞申請案提供不實之受監護
        人診斷證明書，復未加以查證，逕持向被告辦理聘僱外
        籍家庭監護工之重新招募許可，則原告對於提供不實資
        料之違法行為自應負故意責任。
      3.次查原告係一專業之仲介公司，對於本法相關禁止規定
        應知之甚稔，並應具專業判斷，對從業人員負有選任及
        監督之責，以避免違反禁止規定。原告及其職員應知辦
        理申請聘僱外籍家庭監護工應檢具合格醫院據實開具之
        診斷證明書正本，則對於其職員許景坤相關業務之執行
        （包含就受任事務使第三人代為處理），應盡必要之管
        理監督義務，許景坤執行業務之違法行為，原告自應負
        監督不週之法人責任。本案原告將受任之部分業務交由
        不相干之第三人許傑偉辦理，依民法第537條規定：「
        受任人應自己處理委任事務。但經委任人同意或另有習
        慣或有不得已之事由者，得使第三人代為處理。」同法
        第538條規定：「受任人違反前條之規定，使第三人代
        為處理委任事務者，就該第三人之行為，與就自己之行
        為，負同一責任。受任人依前條之規定，使第三人代為
        處理委任事務者，僅就第三人之選任及其對於第三人所
        為之指示，負其責任。」故原告自應對第三人許傑偉之
        行為負責。退萬步言，縱起訴狀所稱情節屬實，本案原
        告既接受雇主許金環委任，雙方簽訂委任契約，原告並
        向其收取費用應盡善良管理人責任，然卻未經其同意將
        受任事務複委任於不適任之第三人許傑偉，依民法第53
        7條及第538條規定，原告仍應就該第三人之行為，與就
        自己之行為，負同一責任。故其所訴核不可採。
    理  由
一、原告經合法通知，未於言詞辯論期日到場，核無行政訴訟法
    第218條準用民事訴訟法第386條各款所列情形，爰依被告之
    聲請，由其一造辯論而為判決。
二、按「私立就業服務機構及其從業人員從事就業服務業務，不
    得有下列情事：……八、接受委任辦理聘僱外國人之申請許
    可、招募、引進或管理事項，提供不實資料或健康檢查檢體
    。」「私立就業服務機構有下列情事之一者，由主管機關處1
    年以下停業處分：一、違反第40條第4款至第6款、第8款或第
    45條規定。……」分別為就業服務法第40條第8款及第69條第
    1款所明定。
三、本件原告係經許可之私立就業服務機構，被告機關以其接受
    委任辦理許金環外勞申請案件，提供不實之受監護人許爵診
    斷證明文件，申請重新招募外籍家庭監護工，經彰化縣政府
    92年10月8日府勞就字第0920190485號處分書以原告違反行為
    時就業服務法第40條第8款規定，依同法第65條第1項規定處
    以罰鍰30萬元，乃依同法第69條第1款規定，以93年2月27
    日勞職外字第0930202005A號函停止其從事就業服務業務全
    部營業1年；原告不服，提起訴願，遭決定駁回，循序起訴
    意旨略以：原告最初接受許金環之委任時，許金環曾交付彰
    化縣百川醫院之診斷證明書給原告，惟因該醫院已被取消開
    立資格，而無法向被告單位提出申請，但可證明受照顧人確
    實有資格申請外籍監護工；且因政府並未明訂如何檢驗，亦
    未明訂須檢驗繳交文件之正本或影本，原告無法驗證文件之
    真偽，終非故意之行為，況且若未向開立機關實質查證，一
    般民眾實無經驗與能力辨識，實難僅由前開文件發現其真偽
    ，而法律又未規定原告於申辦案件時需先向各機關查核文件
    屬實，始可辦理，原告應已盡注意義務，並無過失，足認原
    告並無故意或過失之可歸責事由，被告逕依就業服務法予以
    裁罰停業一年，自有未合云云。
四、卷查原告接受雇主許金環委任，提供受監護人許爵之醫院診
    斷證明書，於91年11月19日向被告申請外籍家庭監護工之招
    募許可，惟經被告所屬職業訓練局於92年3月4日以職外字第
    092003927號函函請檢查醫院即財團法人天主教若瑟醫院查證
    ，經該院於92年3月12日以若瑟事字第0319號函確認該診斷證
    明書非該院所開具，並經彰化縣政府92年10月8日府勞就字第
    0920190485號處分書，處以罰鍰30萬元各情，有雇主聘僱外
    籍勞工申請表、不實之診斷證明書，財團法人天主教若瑟醫
    院92年3月12日若瑟事字第0319號函、彰化縣政府92年10月8
    日府勞就字第0920190485號處分書等附卷可稽。是原告提供
    不實資料辦理外勞申請許可之事實，洵堪認定。被告以其行
    為違反就業服務法第40條第8款規定，爰依同法第69條第1款
    規定及「私立就業服務機構違反就業服務法停業及廢止設立
    許可案件處理程序及裁量標準」，處原告停止其從事就業服
    務全部營業1年，洵屬有據。
五、原告雖主張前情據為爭執；惟查：
（一）按「人民違反法律上之義務而應受行政罰之行為，法律無
      特別規定時，雖不以出於故意為必要，仍須以過失為其責
      任條件。但應受行政罰之行為，僅須違反禁止規定或作為
      義務，而不以發生損害或危險為其要件者，推定為有過失
      ，於行為人不能舉證證明自己無過失時，即應受處罰。」
      司法院釋字第275號解釋甚明。查雇主許金環於彰化縣政府
      訪談時指稱，「（問：你本次所申請之外籍監護工是委託
      誰辦理？…）答：我是委託協展人力的許景坤先生」「（
      問：你是否有提供受監護人的相關身分證明文件予協展人
      力仲介有限公司）答：這次的聘僱我並未提供給仲介任何
      資料」；原告之業務員許景坤於訪談時亦自承：「該診斷
      證明書是經由一位朋友介紹一位許先生，因本公司在北部
      ，該先生告知可以南下來代為辦理。於是就委託他代為辦
      理，之後該先生就給予我一張診斷證明書」（參附原處分
      卷之彰化縣政府勞工局談話紀錄）；財團法人天主教若瑟
      醫院就原告提出之診斷證明書，查覆稱「病患許爵於91年
      10  月29日初診掛號，但並未看診，無就醫資料，亦無開
      立之診斷證明書影本存查。」，有財團法人天主教若瑟醫
      院92 年3月12日若瑟事字第0319號函附原處分卷可稽；準
      此，原告接受雇主之委任辦理申請招募家庭外籍監護工，
      而其所提供受監護人之診斷證明書，既經查證確認為不實
      ；而原告係一專業之就業服務公司，對於雇主委任辦理之
      事務，應盡善良管理人之注意義務，依法辦理相關手續，
      並應對所屬人員負有監督之責任，以避免違法情事發生，
      本案原告既接受第三者提交之診斷證明書，並憑以申辦，
      就受監護人究有無至上揭醫院就診並開具合格之診斷證明
      書，原告自應予注意；詎原告未盡其查證義務，逕持以申
      請聘僱外勞，自難辭過失之責，依上開解釋，自仍應受處
      罰；原告主張伊無故意或過失之可歸責事由，不應受罰云
      云，容非可採。
（二）行政機關為行使法律所授與裁量權，在遵循法律授權目的
      及範圍之內，必須實踐具體個案正義，惟顧及法律適用的
      一致性，符合平等原則，乃訂定行政裁量準則作為行使裁
      量權之準據，既能實踐具體個案之正義，又能符合平等原
      則，自非法所不許。本件原告接受委任辦理聘僱外國人之
      申請許可、招募、引進或管理事項，提出不實資料申請之
      行為，已嚴重影響被告外勞申請案之審核及社會公益，偽
      造該診斷證明書之行為人並涉及刑法偽造文書罪嫌，被告
      為妥適行使就業服務法第69條之裁量權，訂頒「私立就業
      服務機構違反就業服務法停業及廢止設立許可案件處理程
      序及裁量基準」，其中對私立就業服務機構違反本法第40
      條第8款規定，依其提供不實資料之種類，分列為兩種裁量
      情況，一是對於提供不實診斷證明文件者，因其違法情節
      重大，停業1年；另一是對於提供其他不實資料者，因其違
      法情節較輕，停業6個月；此裁量基準與法律授權目的無違
      ，並以違法態樣輕重而異其處罰，與比例原則並無違背。
      原處分依本案違法事實及上開裁量基準，處原告停業1年，
      並無不合。
六、綜上所述，原告起訴論旨，容非可採。被告以原告提供不實
    之醫院診斷證明書，辦理外勞申請許可，違反就業服務法第
    40條第8款規定，爰依同法第69條第1款規定，處原告停止其
    從事就業服務全部營業1年，認事用法，並無違誤，訴願決定
    予以維持，亦無不合；原告訴請撤銷原處分（被告機關93 年
    2月27日勞職外字第0930202005A號函停止其從事就業服務業
    務全部營業1年之處分）及訴願決定，為無理由，應予駁回。
七、末按人民因中央或地方機關之違法行政處分，認為損害其權
    利或法律上之利益，經依訴願法提起訴願而不服其決定，始
    得向高等行政法院提起撤銷訴訟，行政訴訟法第4條第1項定
    有明文，如未具備上述要件，逕行起訴，行政法院應依同法
    第107條第1項第10款規定，以原告之訴，起訴不備其他要件
    ，裁定駁回之。查原告另聲明撤銷彰化縣政府92年10月8日府
    勞就字第0920190485號之處分書（該處分書以原告違反就業
    服務法第40條第8款規定，依同法第65條第1項規定處以罰鍰
    30萬元）；惟原告對於彰化縣政府所為罰鍰處分，並未向被
    告機關即行政院勞工委員會提起訴願，有被告94年8月10日勞
    職外字第0940504639號函附本院卷可稽，原告對該處分，未
    經訴願程序，逕行向本院提起撤銷訴訟，於法未合，該部份
    起訴原應依行政訴訟法第107條第1項第10款規定，以其起訴
    不備其他要件裁定駁回之，惟本院以程序上更為慎重之判決
    程序為之。
據上論結，本件原告之訴為一部無理由，一部不合法；爰依行政
訴訟法第218條、民事訴訟法第385條第1項前段、行政訴訟法第98
條第3項前段、第107條第1項第10款判決如主文。
中　　華　　民　　國　　94　　年　　8　　 月　　18　　日
                  第六庭審判長法  官   林樹埔
                              法  官　 曹瑞卿
                              法  官　 許瑞助
上為正本係照原本作成。
如不服本判決，應於送達後20日內，向本院提出上訴狀並表明上
訴理由，如於本判決宣示後送達前提起上訴者，應於判決送達後
20日內補提上訴理由書（須按他造人數附繕本）。
中　　華　　民　　國　　94　　年　　8　　 月　　18　　日
                              書記官   吳芳靜
